臺灣高等法院刑事判決　　　　　　　　 96年度上訴字第309號
上　訴　人
即　被　告　甲○○
上列上訴人因搶奪等案件，不服臺灣板橋地方法院95年度訴字第
1845號，中華民國95年11月24日第一審判決（起訴案號：臺灣板
橋地方法院檢察署95年度偵字第13521號，併辦案號：同署95年
度偵字第18365號），提起上訴，本院判決如下：
    主  文
上訴駁回。
    事  實
一、甲○○前因施用第一、二級毒品案件，經原審法院以91年度
    訴字第1962號判決判處有期徒刑8月、4月，應執行有期徒刑
    10 月確定，於93年8月25日縮刑期滿執行完畢。詎甲○○不
    知悔改，竟意圖為自己不法所有，基於搶奪之概括犯意，為
    下列搶奪、竊盜犯行：
  (一)甲○○先於95年2月13日23時10分許，騎乘其所有車號不詳
    之機車，行經臺北縣板橋市○○路433巷29號前，趁行走於
    該處路旁之行人丙○○不備，自後方騎機車貼近丙○○，伸
    手搶奪丙○○所攜帶之皮包1只（內有新臺幣（下同）20,00
    0元、身分證、健保卡、汽車駕照、汽車行照、國際牌行動
    電話及夏普牌行動電話等物），得手後即逃逸。嗣甲○○將
    所搶奪之上開行動電話2支交與知情之羅文章（贓物罪嫌另
    經原審法院以簡易判決處刑）。經警方由通聯紀錄追查持用
    人，再透過通訊行出具之契約書比對指紋尋得羅文章，而由
    羅文章之供述查知甲○○前開犯行。
  (二)甲○○於95年5 月27日凌晨5 時許（起訴書誤載為5 月26日
    ），在臺北縣板橋市○○街60號前，基於為自己不法所有之
    竊盜意圖，持其所有自備之鑰匙1把，以開啟電門發動後騎
    行之方式，竊取丁○○所有之車號AYQ-399號重型機車，得
    手後供己代步使用。嗣甲○○承上搶奪之概括犯意，騎前開
    竊得之機車，復於95年5月27日上午11時40分許，行經臺北
    縣板橋市○○○路151號前，見戊○○騎乘機車載搭載2名孫
    兒，認有機可趁，乃騎車自左後方貼近，趁戊○○不備之際
    出手搶奪其脖子上金項鍊1條，得手後即往漢生東路方向逃
    逸，惟其手中之金項鍊於逃逸途中遺落滅失。
  (三)又於同日12時許，甲○○騎前開機車行經臺北縣板橋市○○
    路6號前，見乙○○手提皮包獨自站於路旁有機可趁，又承
    前搶奪之概括犯意，騎機車靠近乙○○背後，趁乙○○不備
    之際，出手搶奪乙○○所有之皮包1個（內有G-PLUS手機1支
    、鑰匙2串、信用卡7張及現金3100元），得手後往新生街方
    向逃逸。而甲○○搶奪之際，為巡邏員警當場發現，經警追
    捕，於同日中午12時10分許，在臺北縣板橋市○○街88 巷
    11號前逮捕甲○○，並在上開機車腳踏板處起出乙○○遭搶
    之皮包，並扣得上開鑰匙1把。
二、案經臺北縣政府警察局板橋分局、刑事警察大隊報請臺灣板
    橋地方法院檢察署檢察官偵查起訴及移送併案審理。
    理  由
一、本件被告對於檢察官所提出之證據，包括證人丁○○、戊○○、乙○○於警詢或偵查中之陳述，並無傳聞證據不得為證
    據之爭執，並逕就證據證明力為辯論。是上開供述性證據均
    應認有證據能力，合先敘明。
二、訊據被告就事實(一)、(三)等搶奪犯行坦承不諱，且亦承認有於
    事實(二)之時、地竊取丁○○所有之車號AYQ-399號重型機車
    ，惟矢口否認有搶奪戊○○之項鍊，並辯稱：伊於95年5 月
    27日中午為警逮捕，戊○○指訴被搶奪之時間，伊已在警局
    ，不可能是伊所犯；戊○○之所以指證，是因為她到警局報
    案時，警察說有抓到搶嫌，所以她認為我就是搶奪她財物之
    人，事實上，她指認的安全帽型式、穿著，都與我不同云云
    。經查：
  (一)事實(一)部分，除據被告坦承不諱外，本件係被告搶奪丙○○
    財物後，將其中手機2支交付友人羅文章，羅文章再販予不
    知情之通訊行人員廖炎城，洪祖德至該通訊行購買後轉售胡
    全義，胡全義又向吳春秀借門號卡搭配使用，嗣警方調取通
    聯紀錄後，通知該門號申請人吳春秀，再透過胡全義、洪祖
    德、廖炎城、羅文章之供述，確認手機來源係出自本案被告
    ，有證人吳春秀、胡全義、洪祖德、廖炎城、羅文章之供述
    、手機資源回收契約書、內政部警政署刑事警察局95年5 月
    8日刑紋字第0950065263號鑑驗書等在卷為據。且被害人丙○○所述被害情節，與被告自白相符，堪認被告自白屬實。
  (二)至於事實(二)搶奪部分，雖為被告所否認，惟被害人戊○○除
    於警、偵訊中當面指認被告外，於原審審判中亦證稱：當時
    我騎機車載孫子在漢生西路上，嫌犯是從我左側靠近然後看
    著我，我於是也看他一眼，他就突然伸出右手抓住我脖子上
    一直甩，然後我就發現我的項鍊不見，我一邊喊搶劫一邊追
    ，後來他闖紅燈，我又撞到計程車才停下來，該犯嫌戴半罩
    安全帽，穿白色上衣、米或灰色短褲；因為我有近距離見到
    搶嫌，在派出所時，由被告的眼神、臉型認出就是搶嫌，而
    且我孫子也說就是他，我們去指認時，距案發時約一、二小
    時等語（見原審95年9月8日審判筆錄）。而證人戊○○於被
    搶奪之前，既曾近距離見到搶嫌，且於案發後一、二小時內
    即到警局指認，衡情當不致錯認。至於被告所辯證人戊○○
    所述搶嫌之安全帽、穿著與伊不同云云，然證人歷警、偵訊
    及原審審判中均稱搶嫌戴半罩深色（紅或咖啡）安全帽、白
    色上衣、銀色機車，雖因本件無彩色照片可比對檢視，惟指
    認之穿著、所戴安全帽型式，實與被告於警局拍攝之黑白照
    片大致相符（見偵查卷第31-33頁）。雖然證人戊○○對於
    搶嫌所戴安全帽之確實顏色、有無玻璃罩等細節不能明確記
    憶，惟衡以戊○○遇搶時程短暫，常人突遇此情境，自難期
    待能平心靜氣詳視搶嫌之樣貌、穿戴等，是證人戊○○之指
    訴雖有上開不能確認之處，亦不能即斷然謂為指訴不實。
  (三)且證人張光輝警員於原審審判中亦證稱：戊○○到警局指認
    時，雖然是單一指認，但她馬上就憑被告的衣著、身材等特
    徵加以確認等語（見原審95年11月7日審判筆錄第5頁）。是
    由上開事證可知，證人戊○○係於案發後不久，即在警局當
    面指認本案被告，而當時證人戊○○記憶仍甚清析，其憑印
    象中搶嫌之臉型、身材、衣著等加以辨識，係出於自己意志
    加以指認，而非於印象模糊之情形下受警方以單一指認方式
    不當誘導。故本件於警局指認當時，雖受限於場所、人力，
    警方未能即時安排列隊指認，而係證人戊○○一到警局即自
    行指認出被告，惟員警既無積極介入給予不當之引導或任何
    暗示，證人戊○○基於記憶自主所為指認，亦不能認為有何
    重大瑕疵。至於被告所辯本件搶奪案發生時，伊已被警察逮
    捕云云。惟被告係於95年5月27日12時許因在臺北縣板橋市
    ○○路6號前搶奪乙○○，經警發現追捕查獲，而證人戊○○遭搶，係於同日11時40分許發生在板橋市○○○路，以證
    人戊○○遭搶後被告倉皇逃逸之速度，20分鐘內足可抵達同
    市○○路，此員警張光輝亦證稱：以我追捕被告時之速度，
    三、五分鐘便可抵達等語（見同前筆錄），顯見被告所提出
    上開兩案不可能同為其所犯之辯詞，亦不足採信。被告請求
    調閱派出所之監視錄影帶，以證明戊○○所說時間，與伊說
    法有出入，查被告係於95年5月27日中午12時10分許，在臺
    北縣板橋市○○街88巷11號前被逮捕，與被害人戊○○所述
    被搶奪之時間同日上午11時40分許，並無扞格。被告確有搶
    奪戊○○之財物，詳如前述，無調閱派出所之監視錄影帶之
    必要，併此敘明。
  (四)至於被告於95年5 月27日凌晨5 時許竊被害人丁○○所有之
    車號AYQ-399 號重型機車，以及於同日12時許搶奪被害人乙○○財物等犯行，業據其坦承不諱，且被告為警查獲時，扣
    有上開機車及機車踏板上被告搶得之皮包1 只（內有G-PLUS
    手機1 支、鑰匙2 串、信用卡7 張及現金3100元），並經上
    開被害人乙○○確認後領回，有扣押筆錄、扣押物品目錄表
    、車籍資料查報表、贓證物認領保管單收據、扣押物品照片
    等在卷可資佐證。足認被告所為自白與事實相符。事證明確
    ，被告犯行堪以認定，應依法論處。
三、核被告所為，係犯刑法第320條第1項之竊盜罪、及同法第
    325 條第1項之搶奪罪。被告行為後，刑法第56條連續犯之
    規定，業於94年2月2日修正公布刪除，並於95年7月1日施行
    ，則被告之犯行，因行為後新法業已刪除連續犯之規定，此
    刪除雖非犯罪構成要件之變更，但顯已影響行為人刑罰之法
    律效果，自屬法律有變更，依新法第2條第1項規定，比較新
    、舊法結果，仍應適用較有利於被告之行為時法律即舊法論
    以連續犯（最高法院95年第8次刑事庭會議決議參照）。被
    告行為後，94年2月2日修正公布之刑法，自95年7月1日施行
    ，修正後之刑法刪除第55條關於牽連犯之規定。依修正前即
    行為時之規定，犯一罪而其方法或結果之行為犯他罪名者，
    從一重處斷。依修正後之刑法既已刪除牽連犯之規定，則所
    犯各罪應依數罪併罰之規定分論併罰。比較新舊法之規定，
    修正後之規定並非較有利於被告，依刑法第2條第1項之規定
    ，應適用行為時之法律，即適用修正前刑法第55條牽連犯之
    規定，從一重處斷。被告所犯3次搶奪罪，因時間緊接，手
    法相近，顯係基於概括之犯意，應依連續犯之規定論以一罪
    ，並加重其刑；被告所犯竊盜、連續搶奪等2罪，因被告竊
    取機車以做為搶奪時掩飾犯行之手段（事實(二)、(三)部分），
    故2罪間，有目的手段之牽連關係，應從一重之連續搶奪罪
    處斷，從而被告所犯事實上雖為數罪，惟裁判處斷僅論以一
    連續搶奪罪。依修正後刑法刪除第55條後段、第56條之結果
    ，被告之犯行，應依1次竊盜罪、3次搶奪罪等4罪併合處罰
    ，是依修正後之刑法，顯不利於被告，故本件經比較新舊法
    之結果，應依被告行為時之法律，就其所犯3次搶奪罪論以1
    連續搶奪罪，再依牽連犯之規定，與竊盜罪部分從一重之連
    續搶奪罪處斷。起訴意旨雖漏未論及被告所犯事實(一)之搶奪
    犯行，惟該次搶奪犯行與起訴書所指搶奪犯行，有連續犯之
    裁判上一罪關係，為起訴效力所及，並經檢察官檢具事證移
    送併辦，原審自應併予審究。又被告前因施用第一、二級毒
    品案件，經原審法院以91年度訴字第1962號判決判處有期徒
    刑8月、4月，應執行有期徒刑10月確定，於93年8月25日縮
    刑期滿執行完畢，有本院被告前案紀錄表在卷可稽，其於有
    期徒刑執行完畢後之5年以內，故意再犯本件有期徒刑以上
    之罪，為累犯並依法遞加重其刑。
四、原審認被告事證明確，依刑法第56條 (修正前)、第325條第
    1項、第320條第1項、第55條後段 (修正前)、第47條第1項
    (原審誤引修正前)、第38條第1項第2款 (原審誤引修正前)
    ，刑法施行法第1條之1(原審漏引並誤引罰金罰鍰提高標準
    條例第1條前段)，並審酌被告犯後態度、犯罪目的、手段、
    所生危害等一切情狀，量處被告有期徒刑1年。扣案之機車
    鑰匙1把，為被告所有供犯罪所用之物，業據其供承在卷，
    應依刑法第38條第1項第2款宣告沒收。經核原判決認事用法
    ，均無不當，量刑亦屬妥適，被告上訴否認搶奪戊○○之財
    物，核無理由，應予駁回。
據上論斷，應依刑事訴訟法第368條，判決如主文。
本案經檢察官蔡薰慧到庭執行職務。
中　　華　　民　　國　　96　　年　　3 　　月　　22　　日
　　　　　　　　　刑事第十二庭  審判長法　官  蔡永昌
　　　　　　　　　　　　　　　　　    法　官  施俊堯
　　　　　　　 　 　　　　　　　　　　法　官  張正亞
以上正本證明與原本無異。
如不服本判決，應於收受送達後十日內向本院提出上訴書狀，其
未敘述上訴之理由者並得於提起上訴後十日內向本院補提理由書
（均須按他造當事人之人數附繕本）。
                                      書記官  鄭信昱
中　　華　　民　　國　　96　　年　　3 　　月　　22　　日
附錄：本案論罪科刑法條全文
中華民國刑法第320條第1項
意圖為自己或第三人不法之所有，而竊取他人之動產者，為竊盜
罪，處5年以下有期徒刑、拘役或5百元以下罰金。
意圖為自己或第三人不法之利益，而竊佔他人之不動產者，依前
項之規定處斷。
前二項之未遂犯罰之。
中華民國刑法第325條第1項
意圖為自己或第三人不法之所有，而搶奪他人之動產者，處 6 月
以上 5 年以下有期徒刑。
因而致人於死者，處無期徒刑或 7 年以上有期徒刑，致重傷者，
處 3 年以上 10 年以下有期徒刑。
第 1 項之未遂犯罰之。
